臺灣臺中地方法院刑事判決
110年度金訴字第763號
公  訴  人  臺灣臺中地方檢察署檢察官
被      告  鄭立祥



上列被告因詐欺等案件，經檢察官提起公訴（110年度偵字第106
78號），因被告於準備程序中就被訴事實為有罪之陳述，本院合
議庭裁定由受命法官獨任進行簡式審判程序，判決如下： 
    主    文
鄭立祥犯如附表所示之罪，各處如附表所示之刑。應執行有期徒
刑壹年陸月。
未扣案之犯罪所得新臺幣肆仟元，沒收，於全部或一部不能沒收
或不宜執行沒收時，追徵其價額。
    犯罪事實及理由
一、本案犯罪事實及證據，除證據部分補充「被告鄭立祥於本院
    準備程序、審理時之自白外」，其餘均引用檢察官起訴書之
    記載（如附件）。
二、論罪科刑：
　㈠核被告如附件附表編號1至3之所為，均係犯刑法第339條之4
    第1項第2款之三人以上共同詐欺取財罪（下簡稱加重詐欺取
    財罪）及洗錢防制法第14條第1項之一般洗錢罪。
　㈡被告、許嘉雲、「首爾」及本案詐欺集團不詳成員彼此間，
    就附件附表編號1至3所示加重詐欺取財及一般洗錢犯行，均
    有犯意聯絡及行為分擔，應論以共同正犯。
　㈢罪數之說明： 
　⒈附件附表編號1至3所示被害人因受詐欺匯款後，共犯許嘉雲
    多次提領贓款，隱匿詐欺取財犯罪不法所得之去向、所在之
    舉動，各係為達隱匿同一被害人詐欺取財犯罪不法所得之去
    向、所在目的，各行為之獨立性均極為薄弱，難以強行分開
    ，依一般社會健全觀念，應視為數個舉動之接續施行，合為
    包括之一行為予以評價，俱屬接續犯之單純一罪，應各論以
    一加重詐欺取財罪、一般洗錢罪。
　⒉被告加入本案詐欺集團負責依指示收取車手提領被害人遭詐
    欺陷於錯誤後匯入人頭金融帳戶內之款項、隱匿該犯罪所得
    之去向、所在，最終目的係為取得被害人之財物，犯罪目的
    單一，且被告所為加重詐欺取財及一般洗錢等犯行，具有行
    為局部之同一性，依一般社會通念，認應評價為一罪方符合
    刑罰公平原則，是被告所犯如附件附表編號1至3之加重詐欺
    取財及一般洗錢犯行，應各論以想像競合犯，依刑法第55條
    之規定，均應各從一重之加重詐欺取財罪處斷。
  ⒊數罪併罰之說明：被告所犯附件附表編號1至3所示3次加重詐
    欺取財罪，侵害不同被害人財產法益，犯意各別，各具獨立
    性，應予分論併罰。
  ㈣刑之加重、減輕事由之說明：
　⒈按刑法第47條第1項規定累犯處罰「加重本刑至二分之一」，
    採「必加主義」，司法院釋字第775號解釋以其不分情節，
    一律須加重最低本刑，於不符合刑法第59條所定要件之情形
    下，致生行為人所受之刑罰超過其所應負擔罪責之個案，不
    符罪刑相當原則、比例原則，於此範圍內，在刑法第47條第
    1項修正前，為避免發生上述罪刑不相當之情形，法院應斟
    酌個案，裁量是否依該規定加重最低本刑。查，被告前因妨
    害兵役案件，經臺灣高雄地方法院以105年度簡字第584號判
    決處有期徒刑2月確定，經入監執行後已於105年11月19日執
    行完畢一情，有臺灣高等法院被告前案紀錄表在卷可佐，是
    被告於前案有期徒刑執行完畢5年內，故意再犯本件有期徒
    刑以上之罪，為累犯，觀諸被告構成累犯之前案與本案二者
    犯罪侵害之法益、犯罪目的、行為態樣、情節，固屬有別，
    惟均係故意犯罪，仍有特別惡性；參以，被告於前案有期徒
    刑易科罰金執行完畢後，理應產生警惕作用，返回社會後能
    因此自我反省、要求，然3年餘再犯本案，顯見先前所量定
    之刑罰裁量結果尚未能收得明顯之預防、教化之效，其刑罰
    反應力薄弱，且如加重其法定最低本刑，尚與本案被告之罪
    責相當，並無被告所受之刑罰超過其所應負擔之罪責，被告
    人身自由並無因此遭受過苛之侵害，自無司法院釋字第775
    號解釋意旨所示牴觸比例原則、罪刑不相當之情形存在，爰
    依上開規定，就被告本件所犯，俱加重其刑。
　⒉想像競合犯之處斷刑，本質上係「刑之合併」。其所謂從一
    重處斷，乃將想像競合犯組成之評價上數罪，合併為科刑一
    罪，其所對應之刑罰，亦合併其評價上數罪之數法定刑，而
    為一個處斷刑。易言之，想像競合犯侵害數法益者皆成立犯
    罪，論罪時必須輕、重罪併舉論述，同時宣告所犯各罪名，
    包括各罪有無加重、減免其刑之情形，亦應說明論列，量刑
    時併衡酌輕罪部分量刑事由，評價始為充足，然後依刑法第
    55條前段規定「從一重處斷」，非謂對於其餘各罪可置而不
    論。因此，法院決定處斷刑時，雖以其中最重罪名之法定刑
    ，做為裁量之準據，惟於裁量其輕重時，仍應將輕罪合併評
    價在內（最高法院108年度台上字第4405、4408號判決參照
    ）。又犯洗錢防制法第14、15條之罪，在偵查或審判中自白
    者，減輕其刑，該條例第16條第2項亦定有明文。而所謂於
    偵查及審判中均自白，係指被告對於自己所為已經構成犯罪
    要件之事實，在偵查及審判中向有偵查、審判犯罪職權之公
    務員坦白陳述而言（最高法院107年度台上字第2237號判決
    參照）。查，被告於偵查及審判中均自白一般洗錢犯行，惟
    依照前揭罪數說明，被告就附件附表編號1至3犯行，均應從
    一重論處加重詐欺取財罪，然就其一般洗錢輕罪原得減刑部
    分，本院於依刑法第57條量刑時併予審酌。
  ㈤爰以行為人之責任為基礎，審酌被告正值青年，不思依循正
    途獲取所需，加入本案詐欺集團犯罪組織，擔任本案詐欺集
    團車手頭，負責收取贓款，價值觀念顯有偏差，致如附件附
    表編號1至3之被害人遭詐欺而分別受有該附表所示之財產上
    損害，助長詐騙歪風，進而導致社會間人際信任瓦解，社會
    成員彼此情感疏離，所為誠屬不當，兼衡非居於核心地位，
    僅係聽從指令參與犯罪之輔助角色，被告因本案領取新臺幣
    （下同）4000元報酬（詳後敘述），犯後坦承犯行，悔意殷
    切，態度良好，暨國中肄業之智識程度，未婚、照顧扶養母
    親、前為粗工、經濟狀況勉持之生活狀況（見本院卷第202
    頁）等一切情狀，分別量處如主文所示之刑，並審酌被告所
    犯之上開6罪，犯罪手段與態樣相同，同為侵害財產法益，
    且各罪所擔任之角色均相同，屬同期間之犯罪，並參諸刑法
    第51條第5 款係採限制加重原則，而非累加原則之意旨，定
    其應執行之刑。
　㈥強制工作之說明：組織犯罪條例第3條第3項有關強制工作之
    規範，業經司法院釋字第812號解釋於110年12月10日宣告違
    憲立即失其效力，附此敘明。
　㈦沒收之說明：
　⒈被告因本案犯行獲得4000元之報酬，此據被告供述在卷（見
    本院卷第192頁），屬犯罪所得，惟此部分犯罪所得未經扣
    案，亦無返還被害人之情形，且如宣告沒收或追徵，並無刑
    法第38條之2第2項所定過苛調節條款情形，應依刑法第38條
    之1第1項前段、第3項規定宣告沒收，於全部或一部不能沒
    收或不宜執行沒收時，追徵其價額。
　⒉被告與本案詐欺集團成員聯繫所用之OPPO廠牌手機1支，為供
    本案犯罪所用之物，惟已經臺灣高等法院臺南分院110年度
    金上訴字第894號判決宣告沒收確定，有該案案決書及上開
    被告前案紀錄表附卷可參，爰不予宣告沒收，附此敘明。
據上論斷，應依刑事訴訟法第273條之1第1項、第299條第1項前
段，洗錢防制法第14條第1項、第16條第2項，刑法第11條、第28
條、第339條之4第1項第2款、第55條、第47條第1項、第51條第5
款、第38條之1第1項前段、第3項，刑法施行法第1條之1第1項，
判決如主文。
本案經檢察官柯學航提起公訴，檢察官林岳賢到庭執行職務。
中　　華　　民　　國　　111 　年　　2　　月　　24 　　日
                  刑事第八庭    法  官  陳鈴香
以上正本證明與原本無異。
如不服本判決應於收受判決後20日內向本院提出上訴書狀，並應
敘述具體理由；其未敘述上訴理由者，應於上訴期間屆滿後20日
內向本院補提理由書（均須按他造當事人之人數附繕本）「切勿
逕送上級法院」。
告訴人或被害人如不服判決，應備理由具狀向檢察官請求上訴，
上訴期間之計算，以檢察官收受判決正本之日起算。
                                書記官  陳科維
中　　華　　民　　國　　111 　年　　2 　　月　　25　　日
附錄論罪科刑法條:
組織犯罪防制條例第3條第1項
發起、主持、操縱或指揮犯罪組織者，處 3 年以上 10 年以下
有期徒刑，得併科新臺幣 1 億元以下罰金；參與者，處 6 月以
上 5 年以下有期徒刑，得併科新臺幣 1 千萬元以下罰金。但參
與情節輕微者，得減輕或免除其刑。 
洗錢防制法第2條
本法所稱洗錢，指下列行為：
一、意圖掩飾或隱匿特定犯罪所得來源，或使他人逃避刑事追訴
    ，而移轉或變更特定犯罪所得。
二、掩飾或隱匿特定犯罪所得之本質、來源、去向、所在、所有
    權、處分權或其他權益者。
三、收受、持有或使用他人之特定犯罪所得。
洗錢防制法第14條
有第二條各款所列洗錢行為者，處7年以下有期徒刑，併科新臺
幣5百萬元以下罰金。
前項之未遂犯罰之。
前二項情形，不得科以超過其特定犯罪所定最重本刑之刑。
中華民國刑法第339條之4
犯第339條詐欺罪而有下列情形之一者，處1年以上7年以下有期
徒刑，得併科1百萬元以下罰金：
一、冒用政府機關或公務員名義犯之。
二、三人以上共同犯之。
三、以廣播電視、電子通訊、網際網路或其他媒體等傳播工具，
    對公眾散布而犯之。
前項之未遂犯罰之。　　　
附表：
編號 犯罪事實 罪名、宣告刑及沒收 1 如附件附表編號1 鄭立祥犯三人以上共同詐欺取財罪，累犯，處有期徒刑壹年肆月。 2 如附件附表編號2 鄭立祥犯三人以上共同詐欺取財罪，累犯，處有期徒刑壹年貳月。 3 如附件附表編號3 鄭立祥犯三人以上共同詐欺取財罪，累犯，處有期徒刑壹年壹月。 
附件：
臺灣臺中地方檢察署檢察官起訴書
                                    110年度偵字第10678號
　　被　　　告　鄭立祥　男　29歲（民國00年00月00日生）
　　　　　　　　　　　　住屏東縣○○市○○街000號4樓之2
　　　　　　　　　　　　國民身分證統一編號：Z000000000號
上列被告因詐欺案件，業經偵查終結，認應提起公訴，茲將犯罪
事實及證據並所犯法條分敘如下：
　　　　犯  罪  事  實
一、鄭立祥前因妨害兵役案件，經臺灣高雄地方法院以105年度
    簡字第584號判決處有期徒刑2月確定，於民國105年11月19
    日執行完畢。仍不知悔改，於109年8月間某日，經友人介紹
    加入微信暱稱「首爾」真實姓名年籍不詳之人組成之3人以
    上，以實施詐術為手段，具持續性、牟利性之有結構性組織
    之詐欺集團，擔任取款車手（鄭立祥涉有違反組織犯罪條例
    之參與組織罪嫌部分，另案經臺灣高雄地方檢察署檢察官以
    109年度偵字第19658號案件提起公訴，非本案起訴範圍）。
    鄭立祥與「首爾」及所屬詐欺集團成員共同意圖為自己不法
    之所有及掩飾或隱匿特定犯罪所得來源、去向，基於三人以
    上共同犯詐欺取財及洗錢之犯意聯絡，由真實姓名年籍不詳
    之詐欺集團成員於109年8月20日，向許嘉雲取得其所申辦之
    國泰世華銀行帳戶（帳號000-000000000號，下稱國泰世華
    帳戶），作為人頭帳戶，並由許嘉雲負責提領匯入國泰世華
    帳戶之詐欺被害人款項即俗稱「車手」之工作（許嘉雲涉有
    違反組織犯罪條例之參與組織罪嫌及加重詐欺取財等部分，
    另案經本署檢察官以109年度偵字第37737號提起公訴）；再
    由該詐欺集團成員分別於附表所示之時間，向附表所示之陳
    孫慧君、許戩亦、賴柏丞，以附表所示之「佯稱親友借款」
    等方式施以詐術，致陳孫慧君、許戩亦、賴柏丞陷於錯誤，
    先後於附表所示之時間，將附表所示之金額匯款至許嘉雲之
    國泰世華帳戶。再由許嘉雲於附表所示之時間、地點，陸續
    提領前開金融帳戶內詐得之贓款，並於提領後，於109年9月
    2日14時許，在臺中市○○區○○街00巷00號前，將提領之41萬2
    000元（已扣除許嘉雲之報酬8000元）交付予鄭立祥；再由
    許嘉雲於同日15時48分許，在臺中市○○區○○路00號前，將所
    提領之7萬8000元（已扣除許嘉雲之報酬8000元）交付予鄭
    立祥，再由鄭立祥將所收取之贓款內抽取報酬4000元後，交
    付予詐欺集團上手成員，經警循線查獲上情。
二、案經陳孫慧君、許戩亦委任王敏娟、賴柏丞訴由臺中市政府
    警察局霧峰分局報告偵辦。
　　　　證  據  並  所  犯  法  條
一、證據清單及待證事實：
  ㈠被告鄭立祥於警詢時之自白。證明：被告鄭立祥自承加入暱
    稱「首爾」所屬之詐欺集團，並於上揭時、地，向另案被告
    許嘉雲收取贓款之事實。
  ㈡另案被告許嘉雲於警詢時之供述。證明：另案被告許嘉雲於
    附表所示之時、地，提領附表所示之款項；再於前開時、地
    ，將贓款交予被告鄭立祥等事實。
  ㈢告訴人陳孫慧君於警詢時之指訴。證明：告訴人陳孫慧君遭
    詐騙，而匯款至另案被告許嘉雲之國泰世華帳戶之事實。
  ㈣告訴人許戩亦於警詢時之指訴。證明：告訴人許戩亦遭詐騙
    而匯款至另案被告許嘉雲之國泰世華帳戶之事實。
  ㈤告訴人賴柏丞於警詢時之指訴。證明：告訴人賴柏丞遭詐騙
    而匯款至另案被告許嘉雲之國泰世華帳戶之事實。
  ㈥證人即計程車駕駛曾威策於警詢時之證述。證明：證人曾駕
    駛計程車，搭載被告前往高鐵站之事實。
  ㈦監視器畫面翻拍照片。證明：被告鄭立祥向另案被告許嘉雲
    收取款項後，搭乘證人曾威策駕駛之計程車離去之事實。
  ㈧告訴人陳孫慧君部分之陳報單、受理詐騙帳戶通報警示簡便
    格式表、金融機構聯防機制通報單、交易明細擷圖、受理各
    類案件紀錄表、報案三聯單、內政部警政署反詐騙案件紀錄
    表；另案被告許嘉雲提款之監視錄影畫面擷圖數張及提款交
    易明細各1份。證明：告訴人陳孫慧君遭詐欺集團成員詐欺
    後，依指示匯款至前揭國泰世華帳戶，旋遭另案被告許嘉雲
    提領等事實。
  ㈨告訴人許戩亦部分之陳報單、內政部警政署反詐騙案件紀錄
    表、對話紀錄擷圖、受理詐騙帳戶通道警示簡便格式表、受
    理各類案件紀錄表、受理刑事案件報案三聯單；另案被告許
    嘉雲提款之監視錄影畫面擷圖數張及提款交易明細各1份。
    證明：告訴人許戩亦遭詐欺集團成員詐欺後，依指示匯款至
    前揭國泰世華帳戶，旋遭另案被告許嘉雲提領等事實。
  ㈩告訴人賴柏丞部分之陳報單、受理詐騙帳戶通報警示簡便格
    式表、內政部警政署反詐騙案件紀錄表、受理刑事案件報案
    三聯單；另案被告許嘉雲提款之監視錄影畫面擷圖數張及提
    款交易明細各1份。證明：告訴人賴柏丞遭詐欺集團成員詐
    欺後，依指示匯款至前揭國泰世華帳戶，旋由另案被告許嘉
    雲提領等事實。
二、核被告鄭立祥所為，係犯刑法第339條之4第1項第2款之三人
    以上共同犯詐欺取財及洗錢防制法第2條第2款、第14條第1
    項之洗錢等罪嫌。又被告鄭立祥所為加重詐欺取財及洗錢等
    2罪間，屬一行為觸犯數罪名，為想像競合犯，請從一重論
    以加重詐欺取財罪處斷。再被告於109年9月2日14時許，向
    另案被告許嘉雲收取第一次款項之行為，係同時侵害告訴人
    陳孫慧君、許戩亦之法益，屬一行為觸犯數罪名，為想像競
    合犯，請從一重之加重詐欺取財罪處斷。被告先後2次收取
    款項之行為，犯意各別，行為互殊，且分別侵害不同告訴人
    之財產法益，請分論併罰。另被告與「首爾」、許嘉雲及其
    所屬詐欺集團成員間，有犯意聯絡及行為分擔，請論以共同
    正犯。另被告曾受犯罪事實欄所載之有期徒刑執行完畢，此
    有被告之刑案資料查註紀錄表附卷可參；於5年內故意再犯
    本件有期徒刑以上之罪，為累犯，請依刑法第47條第1項之
    規定及司法院大法官解釋釋字第775號解釋之意旨，審酌是
    否加重其刑。
三、沒收部分：被告鄭立祥未扣案犯罪所得之4000元，請依刑法
    第38條之1第1項前段、第3項之規定，宣告沒收。
四、依刑事訴訟法第251條第1項提起公訴。
　　此　致
臺灣臺中地方法院
中　　華　　民　　國　 110　　年　　8 　　月　　16　　日
　　　　　　　　　　　　　　　檢察官　柯　學　航
本件正本證明與原本無異  
中　　華　　民　　國　 110　　年　　9 　　月　　3 　　日
                              書記官  張  巽  凱 
附錄本案所犯法條全文
中華民國刑法第339條之4
犯第 339 條詐欺罪而有下列情形之一者，處 1 年以上 7 年以
下有期徒刑，得併科 1 百萬元以下罰金：
一、冒用政府機關或公務員名義犯之。
二、三人以上共同犯之。
三、以廣播電視、電子通訊、網際網路或其他媒體等傳播工具，
    對公眾散布而犯之。
前項之未遂犯罰之。
洗錢防制法第14條
有第二條各款所列洗錢行為者，處 7 年以下有期徒刑，併科新
臺幣 5 百萬元以下罰金。
前項之未遂犯罰之。
前二項情形，不得科以超過其特定犯罪所定最重本刑之刑。
附表：
編號 被害人 詐騙方式 匯款時間 匯款金額（新臺幣） 提領地點 提領時間 提領金額（新臺幣） 1 陳孫慧君 佯稱表哥借款 109年9月2日11時7分許 32萬元 臺中市○○區○○路0段000號國泰世華銀行 1.109年9月2日13時許。 2.109年9月2日13時3分許 ㈠30萬元 ㈡2萬元  2 許戩亦 佯稱朋友Michael Chen借款 109年9月2日13時46分許 10萬元 1.臺中市○○區○○路0段000號國泰世華銀行 2.臺中市○○區○○路0段000號統一超商 1.109年9月2日13時52分許。 2.109年9月2日13時56分許。 ㈠8萬元 ㈡2萬元  3 賴柏丞 佯稱朋友Michael Chen借款 109年9月2日15時6分許 8萬元 臺中市○○區○○路0段000○0號全家便利超商 1.109年9月2日15時14分許。 2.109年9月2日15時15分許。 3.109年9月2日15時16分許。 4.109年9月2日15時16分許。 ㈠2萬元 ㈡2萬元 ㈢2萬元 ㈣2萬元